【裁判字號】    95,再易,11
【裁判日期】    950530
【裁判案由】    再審之訴
【裁判全文】
臺灣臺北地方法院民事判決              95年度再易字第11號
再審原告    國防部海軍司令部
法定代理人  甲○○
訴訟代理人  徐克銘律師
            洪大植律師
再審被告    乙○○
上列當事人間確認債權不存在等事件，再審原告對於本院民國95
年1月23日94年度簡上字第472號確定判決提起再審之訴，本院判
決如下：
    主      文
再審之訴駁回。
再審訴訟費用由再審原告負擔。
    事實及理由
一、本件再審原告於民國95年1月27日收受本院94年度簡上字第
    472號確定判決書，並於95年2月22日提起本件再審之訴，未
    逾民事訴訟法第501條第1項規定之提起再審之訴應於30日之
    不變期間內之規定，再審原告提起本件再審之訴，係屬合法
    ，先予敘明。
二、本件再審原告提起再審之訴意旨略以：
  (一)原確定判決有民事訴訟法第496條第1項第1款「適用法規顯
    有錯誤」之再審事由：
    再審被告於86年間依國軍老舊眷村改建條例（下稱眷改條例
    ）等規定申購力行新城眷舍時，其價金非如一般契約得由兩
    造自行約定或以市價計算，係依眷改條例第20條及眷改條例
    施行細則第18條規定以土地公告現值及建物建造成本等估算
    承購人應給付之價款，系爭房地之價款於再審被告申購時尚
    未能確定，須俟興建完成結算成本並經國防部核定始得確定
    。再審被告簽定之「申購力行新城眷宅繳款同意書」第1條
    已明定系爭房地出售總價結算核定方式，應認兩造已合意系
    爭房地總價應按行政院核定及審計部審定之土地產值與房屋
    造價（按聯建小組決議並呈國防部核定之樓層指數公開結算
    ）計算。而國防部87年4月15日祥祉字04010號令僅係核定
    力行新城之樓層指數，並未具體涉及房價金額，尚須依樓層
    指數計算後方能確定系爭房地總價，該令僅為計算房價金額
    前之準備文書，仍須待土地公告現值及房屋造價成本等金額
    計算完成後，方得確定再審被告等承購戶應繳交之房地總價
    。故再審原告87年7月18日之交屋通知單於本件買賣契約中
    僅屬觀念通知，非再審原告確定最終房價之意思表示，力行
    新城雖於88年1月11日完工，並於同年5月14日完成交屋，惟
    最終房價之確定係國軍軍眷住宅合作社於92年9月2日檢送房
    價結算清冊予再審原告後始告確定，原確定判決認交屋通知
    單所載之房價係再審原告確定最終房價之意思表示，進而認
    定
    本件有撤銷意思表示錯誤之1年除斥期間之適用，實與最高
    法院55年台上字第1645號判例之見解不符，而有適用法規之
    違誤。
  (二)原確定判決有民事訴訟法第496條第1項第13款「當事人發現
    未經斟酌之證物」之再審事由：
    鈞院審理再審原告與力行新城承購戶間與本件事實相類之訴
    訟，如94年度簡上字第507號、94年度簡上字第498號均判決
    再審原告全部勝訴，該等判決係存在於原確定判決95年1月9
    日言詞辯論終結前，且係再審原告嗣後始知悉，為原審未經
    斟酌之證物，自屬得提起再審之訴之事由。
  (三)原確定判決有民事訴訟法第497條「就足影響於判決之重要
    證物漏未斟酌」之再審事由：
    與本件相同事實之類似案件，業經鈞院以94年度簡上字第50
    7號、94年度北簡字第13580號、94年度北簡字第13005號民
    事判決再審原告勝訴在案，原確定判決對上開民事判決未予
    審酌，應屬漏未斟酌足影響於裁判之重要證物，亦得據以提
    起再審之訴。
  (四)爰依同法第496條第1項第1款、第13款及第497條規定提起本
    件再審之訴，求為廢棄本院94年度簡上字第472號確定判決
    ，並駁回再審被告之訴。
    本件未經言詞辯論，故再審被告並無任何聲明或陳述。
三、關於民事訴訟法第496條第1項第1款「適用法規顯有錯誤」
    之再審事由部分：
  (一)按民事訴訟法第496條第1項第1款所謂適用法規顯有錯誤者
    ，係指確定裁判所適用之法規顯然不合於法律規定，或與司
    法院現尚有效及大法官會議之解釋，或最高法院尚有效之判
    例顯然違反者，或消極的不適用法規，顯然影響判決者而言
    ，不包括認定事實錯誤、漏未審酌證據、取捨證據失當及裁
    判不備理由之情形在內（司法院大法官釋字第177號解釋、
    最高法院60年台再字第170號判例、63年台上字第880號判例
    、69年台再字第131號判決、80年台上字第1326號判決參照
    ）。又按解釋意思表示原屬事實審法院之職權，事實審法院
    解釋意思表示，縱有不當，亦不生適用法規顯有錯誤問題（
    最高法院64年台再字第140號判例可考）。
  (二)再審原告主張原確定判決違背最高法院55年台上字第1645號
    判例見解而有上開再審事由，惟查，最高法院55年台上字第
    1645號判例乃就公產之買賣，於買賣標的物已互相同意，雖
    未具體約定買賣價金，惟政府對公產有一定價額，應屬依其
    情形可得確定，故認買賣價金已達合意，買賣契約即為成立
    。然查，本件兩造並未爭執系爭房地之買賣契約是否成立，
    僅就買賣價金應以交屋通知單上所載金額，抑或以國軍軍眷
    住宅公用合作社房價結算清冊上所載金額為準有所爭執，核
    與最高法院55年台上字第1645號判例尚屬有間。矧且，原確
    定判決認定交屋通知單所載之房價為再審原告確定最終房地
    總價之意思表示縱有違誤，亦屬認定事實錯誤、取捨證據失
    當，依上開說明，並非適用法規顯有錯誤之情形，再審原告
    指謫原確定判決與上揭判例之見解不符，而有適用法規顯有
    錯誤之再審事由，尚非有據。
四、關於民事訴訟法第496條第1項第13款「發現未經斟酌之證物
    或得使用該證物者，但以如經斟酌可受較有利益之裁判者為
    限」及第497條「就足影響於判決之重要證物，漏未斟酌」
    之再審事由部分：
    按法院裁判適用法規或解釋法律，係依職權為之，原無待當
    事人提出其他判決以為證據。再審原告提出另一判決，利用
    其法律上之見解而為有利於己之主張，不能謂係民事訴訟法
    第496條第1項第13款之新證物（最高法院64年台聲字第58號
    判例可參）。再審原告主張與力行新城承購戶間和本件事實
    相類之訴訟如本院94年度簡上字第507號、94年度簡上字第4
    98號、94年度北簡字第13580號、94年度北簡字第13005號民
    事判決均判決再審原告全部勝訴，因認原確定判決有民事訴
    訟法第496條第1項第13款、第497條規定發現未經斟酌之證
    物及就足影響於判決之重要證物漏未斟酌等再審事由。惟該
    等判決係對於繫屬之民事事件認定事實適用法律之表示，並
    非證物，揆諸前揭判例意旨，再審原告據以提起本件再審之
    訴，亦無理由。
五、從而，再審原告主張原確定判決有前開再審事由，實有未合
    ，其指摘原確定判決不當，求予廢棄改判，顯無理由，爰依
    民事訴訟法第502條第2項之規定，不經言詞辯論，逕予判決
    駁回。
據上論結，再審原告之訴顯無理由，依民事訴訟法第502條第2項
、第78條，判決如主文。
中    華    民    國    95    年    5     月    30    日
                  民事第四庭審判長法  官  林麗玲
                                  法  官  黃柄縉
                                  法  官  劉又菁
以上為正本係照原本作成
本判決不得上訴
中    華    民    國    95    年    6     月    2     日
                                  書記官  楊勝欽                                                                                                                                             E


司法院資訊處製作；財團法人民間司法改革基金會備份。
